【裁判字號】    89,易,2908
【裁判日期】    891226
【裁判案由】    違反電子遊戲場業管理條例
【裁判全文】
臺灣臺中地方法院刑事判決                        八十九年度易字第二九八號
    公  訴  人  臺灣臺中地方法院檢察署檢察官
    被      告  甲○○
    選任辯護人  施瑞章
右列被告等因違反電子遊戲場業管理條例案件，經檢察官聲請以簡易判決處刑（八十
九年度偵字第一一六一八號），本院臺中簡易庭認不宜以簡易判決處刑，移請本院刑
事庭依通常程序審理，及移送併案（八十九年度偵字第一二八０一號、第一三二八九
號、第一三九六四號、第一五六三五號、第一六八七九號、第一七一三一號），本院
判決如左：
    主  文
甲○○連續違反未依電子遊戲場業管理條例規定辦理營利事業登記證，不得經營電子
遊戲場業規定，處有期刑陸月，併科新臺幣陸拾萬元，有期徒刑如易科罰金，以佰
元折算壹日；罰金如易服勞役，以罰金總額與陸個月之日數比例折算。
電子遊戲機具「水果盤」壹台、「小瑪利」壹台、「滿貫大亨」貳台、「樸克單機」
壹台、「水果配對機」壹台、「五虎將」壹台、「麻將」貳台、「傑克火」貳台、「
水果配對機」壹台、「五虎將二代」壹台、「滿貫大享」壹台、「滿天五星水果盤」
壹台、「王牌橋牌」貳台、「麻將」壹台、「樸克牌」貳台、「水果盤」壹台、「小
瑪琍」壹台、「梭哈」壹台、「樸克」壹台、「五虎將二代」壹台、「滿貫大亨」貳
台、「滿天星」台，均沒收。
    事  實
一、甲○○明知經營電子遊戲機業務，須依電子遊戲場業管理條例向主管機關辦理電
    子遊戲場業之營利事業登記，竟基於違反上開規定之概括犯意：
    (1)自民國八十九年四月二十五日起經營位於臺中市○○區○○路三段一一三號之
      佳猷商行，並以仟億商店名義對外營業，自八十九年五月一日起在上開便利商
      店，擺設「水果盤」一台、「小瑪利」一台、「滿貫大亨」二台、「樸克單機
      」二台之電子遊戲機，合計六台，供不特定之客人把玩，而違反上開規定經營
      電子遊戲場業，嗣於同年五月八日晚間八時三十分在上址為警查獲而發現上情
      。
    (2)復承上開概括犯意，在上開臺中市○○區○○路三段一一三號之佳猷商行，改
      以「不倒翁便利商店」名義對外營業，自八十九年五月下旬某日起在上開便利
      商店，擺設「水果配對機」一台、「五虎將」一台、「麻將」二台、「傑克火
      」二台之電子遊戲機，合計六台，供不特定之客人把玩，違反上開規定經營電
      子遊戲場業，嗣於同年六月十四日晚間八時三十分在上址為警查獲而發現上情
      。
    (3)其復承上開概括犯意，自八十九年六月二十九日起在上開不倒翁便利商店，擺
      設「水果配對機」一台、「五虎將二代」一台、「滿貫大享」一台、「滿天五
      星水果盤」一台、「王牌橋牌」二台之電子遊戲機，合計六台，供不特定之客
      人把玩，違反上開規定經營電子遊戲場業，嗣於同年七月六日晚間七時五十五
      分在上址為警查獲客人許請誥、王金水在店內把玩上開電動玩具。又於同年七
      月十四日下午二時四十五分許為臺中市政府聯合稽查小組查獲上情。
    (4)其復承上開概括犯意，自八十九年七月二日起在其所經營位於臺中市○區○○
      路六七號之金吉利便利商行，擺設「麻將」一台、「樸克牌」二台之電子遊戲
      機，合計三台，供不特定之客人把玩，違反上開規定經營電子遊戲場業，嗣於
      同年七月九日下午五時三十分在上址為警查獲而發現上情。
    (5)其復承上開概括犯意，自八十九年七月間某日起在其所經營位於臺中市○○區
      ○○路一段一０七號之十三之生活彩家便利商行，擺設「水果盤」一台、「小
      瑪琍」一台、「梭哈」一台、「樸克」一台之電子遊戲機，合計四台，供不特
      定之客人把玩，違反上開規定經營電子遊戲場業，嗣於同年八月一日下午三時
      三十分在上址為警查獲而發現上情。
    (6)其復承上開概括犯意，自八十九年八月一日起在其所經營位於臺中市○○○路
      ○段二九一號之金納多便利商行，擺設「五虎將二代」一台、「滿貫大亨」二
      台、「滿天星」三台之電子遊戲機，合計六台，供不特定之客人把玩，違反上
      開規定經營電子遊戲場業，嗣於同年八月二十三日凌晨零時四十分在上址為警
      查獲。
    (7)其復承上開概括犯意，自八十九年九月十日起在其所經營之上開金納多便利商
      行，擺設同前述之六台電子遊戲機，供不特定之客人把玩，違反上開規定經營
      電子遊戲場業，嗣於同年九月二十二日凌晨四時三十七分在上址為警查獲而發
      現上情。
二、案經臺中市警察局第五分局報請臺灣臺中地方法院檢察署檢察官偵查起訴，及臺
    中市政府函請、臺中市警察局第二分局報請臺灣臺中地方法院檢察署檢察官移送
    併案審理。
    理  由
一、訊據被告甲○○對其有於右揭時地未辦理電子遊戲場業之營利事業登記證而擺設
    電子遊戲機之事實業於本院審理時供認不諱，核與證人乙○○於本院審理時及警
    訊時之證詞、證人范姜偉玲、高慧玲、張蘊贊、蔡東洋、王金水於警訊、偵查時
    之供述內容相符，並有電子遊戲機具「水果盤」一台、「小瑪利」一台、「滿貫
    大亨」二台、「樸克單機」一台、「水果配對機」一台、「五虎將」一台、「麻
    將」二台、「傑克火」二台、「水果配對機」一台、「五虎將二代」一台、「滿
    貫大享」一台、「滿天五星水果盤」一台、「王牌橋牌」二台、「麻將」一台、
    「樸克牌」二台、「水果盤」一台、「小瑪琍」一台、「梭哈」一台、「樸克」
    一台、「五虎將二代」一台、「滿貫大亨」二台、「滿天星」三台扣案足佐，復
    有營利事業登記證一紙、現場圖七張、臺中市政府影響治安行業聯給稽查紀錄表
    一份扣案可稽，被告自白顯與事實相符，應可採信。又辯護人為被告辯護稱：電
    子遊戲場業管理條例所稱電子遊戲場業，應係專指設置電子遊戲機供人益智娛樂
    且具有一定規模之營利事業而言，至於如便利商店、飲食店等，於原本所營事業
    以外另行擺設電子遊戲機者，即非該條例所稱之電子遊戲場業云云。惟按：
（一）電子遊藝場業管理條例於八十九年二月三日經總統公布施行，該條例第一條明
      示「為管理電子遊戲場業，並維護社會安寧，善良風俗、公共安全及國民身心
      健康，特設定本條例。」，是該條例立法目的之一即在於管理電子遊戲場業。
      而所謂電子遊戲場業，依該條例第二條規定，係指設置電子遊戲機供不特定人
      益智娛樂之營利事業。換言之，僅須設置電子遊戲機供人娛樂以營利者，即屬
      電子遊戲場業管理條例所指之電子遊戲場業，其規模及所設置之電子遊戲機之
      數量如何，則非所問，此有經濟部八十九年六月三十日經八九商字第八九０一
      八五三六號函可參（見該函說明欄第四項）。再者，依該條例第十六條規定，
      非電子遊戲場業之其他營利事業，不得就其營業場所，供他人設置電子遊戲機
      營業，如違反該條規定，依第二十八條規定處行為人新台幣十萬元以上五十萬
      元以下罰鍰，並限期令其改善，是在非電子遊戲場業之其他營利事業場所設置
      電子遊戲機以營利者，仍屬由該條例規範之範疇，益徵該條例所指之電子遊戲
      場業並不專以設置電子遊戲機供人娛樂為限，在非電子遊戲場業之其他營利事
      業場所設置者仍屬之。是如係在自己經營之非電子遊戲場業之營業場所，自己
      附帶擺設電子遊戲機供人娛樂者，仍屬該條例第三條所指之「設置電子遊戲機
      供不特定人益智娛樂之營利事業」，依該條例第十五條規定，仍應辦理營利事
      業登記後始得營業（參前開經濟部函說明欄第三項），且觀之該條例並未對非
      電子遊戲場業之營業人在該營業場所擺設電子遊戲機之行為有處罰之明文即明
      。換言之，所謂電子遊藝場業，僅須有設置電子遊戲機供人為益智娛樂者即屬
      之（該條例第二條），至其係專以提供電子遊戲機供人娛樂或在非電子遊戲場
      業之營業場所附帶提供電子遊戲機供人娛樂，應非所問。從而，在非電子遊戲
      場業之營業場所，例如便利商店、飲食店、釣蝦場等附帶擺設電子遊戲機供人
      娛樂者，仍須依該條例第十五條規定辦理營利事業登記後始得擺設，否則，仍
      應依該條例二十二條論罰。蓋依該條例第二十八條規定，提供非電子遊戲場業
      之其他營利事業之營業場所予他人擺設電子遊戲機仍須處罰，如非電子遊戲場
      業之營利事業人，自行在該營業場所擺設電子遊戲機，未經依法登記而不予處
      罰，顯然輕重失衡，當非該條例管理電子遊戲場業之立法意旨。
（二）依該條例第四條第二項規定，電子遊戲機不得有賭博或妨害風化之設計及裝置
      ，惟何謂賭博之設計及裝置，該條例並未明文。按刑法上所稱之賭博係指以未
      知之不確定事實，以決勝負而爭取財物輸贏之行為，換言之，凡以偶然之事實
      決定輸贏，而博取財物者，均屬賭博行為。是該條例第四條第二項所指賭博設
      計，除指電子遊戲機具內設有以偶然之事實供人決定勝負外，尚須有博取財物
      之輸贏始足當之（如以十元硬幣投入機具後，經由機具之動作論輸贏，輸者十
      元硬幣為機具吃掉，贏者，機具會自動掉出一個以上之十元硬幣或在機具螢幕
      上出現十元以上金額之記載），如僅於機具上出現如該條例第四條第一項所指
      之聲光影像、圖案、動作者，即非賭博性設計。再者，該條例第五條將電子遊
      戲場業之營業分為普通級與限制級，普通級係指僅設置益智類電子遊戲機，供
      兒童、少年及一般大眾遊戲者；限制級則指設置鋼珠類、娛樂類或附設益智類
      電子遊戲機，供十八歲以上之人遊戲者，是依該條例規定，鋼珠類是允許設置
      且非屬娛樂類及益智類之電子遊戲機，此觀之該條例第五條第一項第二款將鋼
      珠類與娛樂類、益智類分別列舉為屬於限制級之電子遊戲場業即明。就實務上
      而言，鋼珠類遠較本件扣案之「水果盤」、「滿貫大亨」‧‧‧等更具有賭博
      性之設計及裝置，而鋼珠類既得允許設置，則水果盤及滿貫大亨更應允許設置
      。準此，則凡機具上未顯示財物之輸贏者，應即非屬該條例第四條第二項所指
      之賭博設計及裝置。是如機具本身並未顯示財物輸贏，而行為人間（即賭客與
      機具擺設人）自行相互約定以機具內出現某種文字、符號或數字等作為輸營之
      論據而依此換算成財物（如以分數換取現金或獎品），即謂該機具為賭博之設
      計、裝置，則顯然擴大賭博設計或裝置之意涵，而造成一切能出現可供「賭博
      」符號之機具均屬賭博設計或賭博裝置之不合理現象，蓋如行為人間欲借機具
      賭博，則所有能出現「畫面」之機具均已成為該條例第四條第二項所指之賭博
      設計、裝置，此應非該條例之立法意旨甚為灼然。
    綜上所述，被告為前開便利商店負責人，竟在店內設置電子遊戲機而未辦理營利
    事業登記證，揆諸前說明，顯已違反電子遊戲場業管理條例第十五條之規定，自
    應依該條例第二十二條論罰，辯護意旨顯有誤會。
二、核被告所為，係違反電子遊戲場業管理條例第十五條之未辦理營利事業登記證，
    不得經營電子遊戲場業之規定，應依同條例第二十二條之規定處罰。被告先後多
    次未經辦理營業登記而經營電子遊戲場業之行為，時間緊接，所犯犯罪構成要件
    相同，顯係基於概括之犯意反覆為之，為連續犯，應依刑法第五十六條論以一罪
    。公訴意旨就右揭事實第(2)至(7)之犯為，漏未起訴，惟本院審理結果認與起訴部
    分有連續犯之裁判上一罪之關係存在，依審判不可分原則，自得加以審理。爰審
    酌被告於查獲後仍不知戒惕，仍一再擺設電子遊戲機供人把玩，漠視法令，顯無
    悔意，惟念及其於本院審理時大致坦承犯行，態度尚佳，迫於經濟困難而為上開
    犯行等一切情狀，量處如主文所示之刑併諭知罰金六十萬元，並諭知有期徒刑如
    易科罰金及罰金如易服勞役之折算標準，以示懲儆。扣案之電子遊戲機具「水果
    盤」一台、「小瑪利」一台、「滿貫大亨」二台、「樸克單機」一台、「水果配
    對機」一台、「五虎將」一台、「麻將」二台、「傑克火」二台、「水果配對機
    」一台、「五虎將二代」一台、「滿貫大享」一台、「滿天五星水果盤」一台、
    「王牌橋牌」二台、「麻將」一台、「樸克牌」二台、「水果盤」一台、「小瑪
    琍」一台、「梭哈」一台、「樸克」一台、「五虎將二代」一台、「滿貫大亨」
    二台、「滿天星」三台，為被告所有並供犯罪所用之物，爰依刑法第三十八條第
    一項第二款之規定，宣告沒收。
據上論斷，應依刑事訴訟法第四百五十二條、第二百九十九條第一項前段，電子遊戲
場業管理條例第二十二條，刑法第十一條、第五十六條、第三十八條第一項第二款、
第四十一條、第四十二條第三項、罰金罰鍰提高標準條例第二條，判決如主文。
本案經檢察官林文亮到庭執行職務
中      華      民      國      八十九    年    十二    月    二十六    日
                                臺灣臺中地方法院刑事第四庭
                                        法  官  楊  真  明
右正本證明與原本無異。
如不服本判決，應於送達後十日內向本院提出上訴狀（須附繕本），上訴於臺灣高等
法院臺中分院。
                                        書記官
中      華      民      國      八十九    年    十二    月    二十七    日
附錄本案論罪科刑法條全文：
電子遊戲場業管理條例第十五條：
  未依本條例規定辦理營利事業登記證者，不得經營電子遊戲場業。
電子遊戲場業管理條例第二十二條：
  違反第十五條規定者，處行為人一年以下有期徒刑、拘役或科或併科新台幣五十萬
  元以上二百五十萬元以下罰金。


司法院資訊處製作；財團法人民間司法改革基金會備份。
